【裁判字號】    98,台上,2769
【裁判日期】    980521
【裁判案由】    公共危險
【裁判全文】
最高法院刑事判決            九十八年度台上字第二七六九號
上  訴  人  甲○○
選任辯護人  蔡錦得律師
上列上訴人因公共危險案件，不服台灣高等法院中華民國九十五
年十月三十一日第二審判決（九十五年度交上訴字第一三三號，
起訴案號：台灣台北地方法院檢察署九十五年度偵緝字第九九二
號），提起上訴，本院判決如下：
    主  文
上訴駁回。
    理  由
按刑事訴訟法第三百七十七條規定，上訴於第三審法院，非以判
決違背法令為理由，不得為之。是提起第三審上訴，應以原判決
違背法令為理由，係屬法定要件。如果上訴理由書狀並未依據卷
內訴訟資料，具體指摘原判決不適用何種法則或如何適用不當，
或所指摘原判決違法情事，顯與法律規定得為第三審上訴理由之
違法情形，不相適合時，均應認其上訴為違背法律上之程式，予
以駁回。本件上訴人甲○○上訴意旨略稱：(一)、原審於審判期日
之審判筆錄記載：「審判長諭知調查證據之範圍、次序及方法（
如準備程序筆錄所載）」，惟原審並未行準備程序，自無準備程
序筆錄，審判長所諭知調查證據之範圍、次序及方法，即屬無從
確定，上訴人要難據為訴訟之防禦，其不利之結果，不得由上訴
人單獨承受，原判決顯有未依法調查之違法。又原判決量處上訴
人如主文所示之刑時，對上訴人之智識程度、犯罪動機、目的等
事項，均未調查，且上訴人判決前已與被害人和解並賠償其損害
，原審未予審酌，亦有判決理由不備之違誤。(二)、卷附台北市政
府警察局文山第一分局疑似道路交通事故肇事逃逸追查表，已記
載：現場無證人目擊肇事前後過程。原判決事實欄竟認定上訴人
駕駛車輛肇事致人受傷，即逕自駕車逃離現場，「嗣經路人記下
肇事車號，而循線查獲」，即屬矛盾，且上開有利上訴人之公文
書，原審不予採納，亦未說明理由，自有違法。又既無人目擊肇
事前後過程，足見原審尚有應行調查之證據，乃竟未予調查，亦
有調查未盡之違法云云。
惟查：原判決綜合全案證據資料，本於事實審法院職權推理之作
用，認定上訴人確有駕駛自用小客車行經無號誌交岔路口時，與
乙○○騎乘之機車發生擦撞，致乙○○人車倒地而受傷（傷害部
分業經第一審判刑確定），竟未予救護，即逕自駕車離去之犯行
。因而撤銷第一審關於肇事逃逸部分之判決，改判論處上訴人駕
駛動力交通工具肇事，致人死傷而逃逸（累犯）罪刑（處有期徒
刑七月），已詳細說明其採證認事之理由。所為論斷，亦俱有卷
證資料可資覆按。且查：原審於審判期日，已依序就乙○○在第
一審之證言、乙○○所騎機車受損情形、唐優飛在第一審之證言
及其繪製之現場位置圖、現場機車倒地照片、上訴人繪製機車倒
地位置圖、現場無號誌交岔路口照片、上訴人就其行車方向之供
述、告訴人受傷之診斷證明書、上訴人前案執行情形、公訴意旨
、乙○○在第一審證述肇事後上訴人下車及旋即逕自離去之情形
、唐優飛所為與乙○○前揭相同內容之證言、乙○○在警詢之陳
述、上訴人在警詢時與偵查中及第一審之陳述、上訴人有無證據
請求調查、上訴人被訴之犯罪事實、上訴人之前案紀錄表等項踐
行證據調查程序（見原審卷第二七至三十頁），其就證據調查之
範圍、次序及方法，並無不明確之情形。上訴人亦就上開證據調
查之進行及結果，分別陳述意見，其防禦權自未受任何影響，要
難僅因審判筆錄誤載證據調查之範圍、次序及方法「如準備程序
筆錄所載」，即遽謂有未依法踐行證據調查程序之違法。此部分
訴訟程序雖有瑕疵，但顯然於判決無影響，依刑事訴訟法第三百
八十條規定，不得為上訴第三審之理由。又原判決已說明其就案
內所有證據，本於調查所得心證，分別定其取捨，而憑以認定上
訴人確有駕駛自用小客車肇事逃逸之依據及理由（見原判決第三
頁第四至二八行），此係事實審法院採證認事之職權行使，自不
得任意指摘為違法。茲上訴意旨對原審此部分之論斷，既未依據
卷內資料，具體指摘有如何違背法令之情形，徒以卷附道路交通
事故肇事逃逸追查表記載「現場無證人目擊肇事前後過程」，即
應作為有利上訴人之認定云云，據以指摘原判決違法，係以自己
之說詞，對原審採證認事之適法職權行使，并已於判決內說明之
事項，漫事指摘，復為單純之事實上爭辯，難認係適法之第三審
上訴理由。再者，原判決為刑罰之量定時，已敘明係以上訴人之
責任為基礎，斟酌刑法第五十七條各款所列情形，為科刑輕重標
準之審酌，所量定之刑罰既未逾依累犯加重後之法定刑度，即不
得遽指為違法。其餘上訴意旨所執各詞，係就與犯罪構成要件無
涉之枝節漫為單純之事實上爭辯，依首開說明，亦難認係合法之
第三審上訴理由。其上訴違背法律上之程式，應予駁回。
據上論結，應依刑事訴訟法第三百九十五條前段，判決如主文。
中    華    民    國  九十八  年    五    月  二十一  日
                      最高法院刑事第六庭
                          審判長法官  陳  世  雄
                                法官  魏  新  和
                                法官  吳  信  銘
                                法官  徐  文  亮
                                法官  李  英  勇
      本件正本證明與原本無異
                                      書  記  官
中    華    民    國  九十八  年    五    月  二十六  日
                                                      Ｅ


司法院資訊處製作；財團法人民間司法改革基金會備份。
